【裁判字號】    89,上訴,1077
【裁判日期】    890707
【裁判案由】    偽造貨幣
【裁判全文】
臺灣高等法院刑事判決                          八十九年度上訴字第一七七號
    上  訴  人
    即  被  告  丁○○
    指定辯護人  本院甲○
右上訴人因偽造貨幣案件，不服臺灣台北地方法院八十八年度訴字第一六四三號，中
華民國八十九年三月三日第一審判決（起訴案號：臺灣台北地方法院檢察署八十八年
度偵字第二○四三八號）提起上訴，本院判決如左：
    主  文
原判決撤銷。
丁○○行使偽造通用紙幣，未遂，處有期徒刑壹年捌月。扣案之偽造仟元新臺幣紙鈔
肆張沒收。
    事  實
一、丁○○曾因肅清煙毒條例案件，經本院判處有期徒刑四年確定；又因肅清煙毒條
    例、麻醉藥品管理條例案件，經臺灣高等法院台中分院判處有期徒刑四年三月確
    定；復因恐嚇等罪，經臺灣臺北地方法院判處有期徒刑七月確定，以上各罪經定
    應執行刑為有期徒刑八年八月，於八十六年三月二十八日假釋，縮刑期滿日期為
    九十一年九月十六日，現仍在假釋期間內。於假釋中猶不知悔改，於八十八年九
    月二日下午三時二十分許，在臺北市○○○路與汀州街口之中正橋下，明知「賴
    建福」之成年男子，所交付號碼均為ＤＲ三九八四九四ＥＵ號，面額新台幣（下
    同）一千元之紙鈔四張，係偽造之通用紙幣，竟旋於當日下午三時三十分許，至
    臺北市○○區○○路二段一六五號丙○○經營之東興檳榔攤，以購買香菸為由，
    向丙○○行使前述千元紙鈔一張，但為丙○○發覺而未得逞。嗣經民眾報案後，
    經警於同日下午五時許，在臺北市○○路某機車行前逮捕，並扣得其持有之偽造
    千元紙鈔四張。
二、案經臺北市政府警察局中正第二分局移送臺灣臺北地方法院檢察署檢察官偵查起
    訴。
    理  由
一、訊據被告丁○○對於右揭時起持偽鈔至東興檳榔攤購買香菸未遂等情供承不諱，
    惟矢口否認有何明知為偽鈔而行使之犯行，辯稱上開四張偽鈔係其友人林飛鳳拿
    給「賴建福」，再由「賴建福」拿給他，以清償林飛鳳向其所借款項，其並不知
    所行使者為偽鈔云云。惟查被告上開行使偽造通用紙幣犯行，業據證人即東興檳
    榔攤老闆丙○○指述甚詳，並經證人即當時前往現場之臺北市政府警察局中正第
    二分局廈門街派出所警員乙○○證稱因民眾報案，其趕往現場查獲被告等語（見
    原審卷第七十五頁），復有扣案之偽造千元紙鈔四張可稽。而上開四張偽鈔上無
    浮水印，材質粗糙，顏色與真鈔顯有差異，且偽鈔四紙號碼均相同，經檢察官勘
    驗明確（見偵查卷第二十六頁），證人丙○○亦稱上述鈔票之紙張、色澤與一般
    不同，十分明顯（見本院八十九年四月十七日訊問筆錄），被告並非無生活經驗
    之人，對於外觀明顯有異而號碼均相同之紙鈔已難諉為無辨識能力？又證人林飛
    鳳證稱其與被告並不熟識，也不認識「賴建福」，未曾向被告借款，亦未曾拿假
    鈔給被告等情（見原審卷第四十八、四十九頁）。被告又稱「賴建福」拿偽鈔給
    其行使，當場為東興檳榔攤丙○○發覺後，即去找林飛鳳及「賴建福」等人理論
    ，丙○○應有目睹云云，但訊之證人丙○○稱當時只看到被告一個人來購物，沒
    有看到有誰拿偽鈔給被告，後來被其發覺為偽鈔後，也沒看見被告找誰去理論（
    見原審卷第六十頁、本院八十九年四月十七日訊問筆錄）等語。且被告於警訊及
    偵查中僅供稱該四紙偽鈔係由「賴建福」處得來（見八十八年九月二日警訊筆錄
    及偵查卷八十八年九月三日訊問筆錄），嗣於審理中始改稱該四張偽鈔係友人林
    飛鳳拿給「賴建福」，再由「賴建福」拿給被告，則如實情確如被告所言，為何
    不在最初之警訊或偵查中即供明，遲至審理中始供出上情，並迄無法供出「賴建
    福」之真正年籍資料，尤見所辯無非飾卸。而上開四張紙鈔經送臺灣銀行鑑定均
    屬偽鈔，有臺灣銀行八十八年十月四日（八八）銀發乙字第一六五二四號函附卷
    足憑。事證明確，被告犯行堪以認定。
二、核被告所為，係犯刑法第一百九十六條第三項、第一項之行使偽造通用紙幣未遂
    罪。其行使偽造紙幣，本含有詐欺性質，不另論以詐欺罪（最高法院二十九年上
    字第一六四八號著有判例參照）。其已著手行使偽鈔行為，而在付款時即被發現
    為偽造之通用紙幣，其行使行為並未完成，為未遂犯，應依刑法第二十六條前段
    之規定減輕其刑。
三、又原判決於起訴事實所載被告於東興檳榔攤行使未遂外，尚認定被告基於行使之
    概括犯意，連續在東興檳榔攤對面之阿香檳榔攤及西門町超商內行使偽鈔購物未
    遂，而論處連續行使偽造通用紙幣未遂罪。惟訊之被告堅決否認有至阿香檳榔攤
    及西門町超商行使偽鈔之犯行，經查原判決關此論處被告罪刑所憑之證據為證人
    乙○○警員於原審之證詞稱「有一家阿香檳榔攤，老闆告訴我使用假鈔的是被告
    ，他常在附近使用假鈔購物，但沒有購成，因為大家都知道那是假鈔」、「（有
    無去問西門町老闆，被告有無拿假鈔購物？）有，他說被告有用假鈔購物，但老
    闆不願作證」、「（被告用假鈔在東與檳榔攤、西門町超商及阿香檳榔攤使用假
    鈔？）是的，我有問過這三家老闆，但只有丙○○願意作證」等情（見原審卷第
    七十五、七十六頁），但並未有任何被害人或證人當場見聞之指述。經質諸被害
    人即阿香檳榔攤負責人戊○○稱被告沒有至其檳榔攤行使過偽鈔等語（見本院八
    十九年五月二十九日訊問筆錄），而證人乙○○上開供述屬非親身經歷之傳聞，
    復與被害人所述情節不同，自不得作為論罪之基礎。至在西門町超商購物部分，
    雖警局移送書記載於西門町超商為警查獲，然證人乙○○稱被告不是在超商被查
    獲，是在一家機車行前被查獲，移送書寫錯了（見原審卷第七十五頁），則被告
    並非在該超商內行使而被查獲甚為明顯。又西門町超商經警查明業已停業，有臺
    北市政府警察局中正第二分局八十九年五月十二日北市警中正二分刑字第八九六
    一二六七六○○號函可稽，其負責人己○○於查址後仍因遷移而傳喚未著，而衡
    情被告既已在先前行使偽鈔被發覺，又何甘冒重刑之虞在附近再度行使？堪認其
    對於此部分之辯解為可採。此外，復查無其他證據可資證明被告有此原審所指之
    行使事實，自不得以證人乙○○傳聞之供述並已有部分證實與事實不符之陳述據
    以論罪。
四、原審認被告所犯罪證明確，予以論罪科刑，固非無見。惟其以證人乙○○之傳聞
    供述即認定被告有在阿香檳榔攤及西門町超商連續行使之事實，尚有未合。被告
    上訴否認犯罪，雖無理由，但原判決既有可議，自應由本院予以撤銷改判。爰審
    酌被告因肅清煙毒條例案件，經本院判處有期徒刑四年確定；又因肅清煙毒條例
    、麻醉藥品管理條例案件，經臺灣高等法院台中分院判處有期徒刑四年三月確定
    ；復因恐嚇等罪，經臺灣臺北地方法院判處有期徒刑七月確定，以上各罪經定應
    執行刑為有期徒刑八年八月，於八十六年三月二十八日假釋，縮刑期滿日期為九
    十一年九月十六日，現仍在假釋期間內，有臺灣高等法院檢察署刑案紀錄簡覆表
    在卷可憑，於假釋中更犯本罪，足見猶不知悔改，仍圖不勞而獲以行使偽鈔及其
    所用之手段，犯後仍飾詞卸責，惟其行使金額非鉅，所生危害並非重大等一切情
    狀，量處如主文所示之刑。扣案之偽造仟元新台幣紙鈔四張，應依刑法第二百條
    規定宣告沒收。
據上論斷，應依刑事訴訟法第三百六十九條第一項前段、第三百六十四條、第二百九
十九條第一項前段，刑法第一百九十六條第三項、第一項、第二十六條前段、第二百
條、罰金罰鍰提高標準條例第一條前段，判決如主文。
本案經檢察官李進誠到庭執行職務。
中      華      民      國    八十九    年      七      月      七      日
                              臺灣高等法院刑事第十一庭
                                  審判長法  官  楊  照  男
                                        法  官  楊  炳  禎
                                        法  官  王  詠  寰
右正本證明與原本無異。
如不服本判決應於收受送達後十日內向本院提出上訴書狀，其未敘述上訴之理由者並
得於提起上訴後十日內向本院補提理由書（均須按他造當事人之人數附繕本）。
                                        書記官  駱  麗  君
中      華      民      國    八十九    年      七      月     十一     日
附錄：本判決論罪科刑法條全文
刑法第一百九十六條：
行使偽造、變造之通用貨幣、紙幣、銀行券或意圖供行使之用而收集或交付於人者，
處三年以上十年以下有期徒刑，得併科五千元以下罰金。
收受後方知為偽造、變造之通用貨幣、紙幣、銀行券，而仍行使或意圖供行使之用而
交付於人者，處五百元以下罰金。
第一項之未遂犯罰之。


司法院資訊處製作；財團法人民間司法改革基金會備份。
